臺灣高等法院臺中分院刑事判決
111年度侵上訴字第85號
上  訴  人  臺灣彰化地方檢察署檢察官
被      告  VONG TOI PHAT(中文名:黃代發)



上列上訴人因妨害性自主案件，不服臺灣彰化地方法院111年度
侵訴字第2號，中華民國111年4月26日第一審判決（起訴案號：
臺灣彰化地方檢察署110年度偵字第2592號），提起上訴，本院
判決如下：
    主  文
上訴駁回。
    理  由
一、本案經本院審理結果，認第一審判決諭知被告VONG TOI PHA
    T(中文名:丙○○)無罪及其理由均並無不當，應予維持，並引
    用第一審判決書記載之證據及理由（如附件）。
二、上訴人即檢察官上訴意旨略以：本案被告與被害人甲 為性
    交行為時間距離被害人至公司工作已有1週，且兩人性交行
    為之日期橫跨數日，被告與被害人相處時間顯然不短，被告
    應能預見被害人可能係未滿16歲之人，是原判決認事用法尚
    嫌未洽。爰依法提起上訴，請將原判決撤銷，更為適當合法
    之判決
三、原判決審酌卷內各項證據，認無法證明被告與甲 為性交行
    為時，其主觀上對甲 係14歲以上未滿16歲之女子乙節有所
    認識或預見，而有本案被訴之妨害性自主犯行，已詳敘其證
    據取捨及論斷之理由，核與經驗法則及論理法則無違，堪認
    妥適。檢察官上訴意旨雖以被告與被害人甲 為性交行為時
    間距離被害人至公司工作已有1週，且兩人性交行為之日期
    橫跨數日等情，認被告與被害人相處時間顯然不短，被告應
    能預見被害人可能係未滿16歲之人。然被告與被害人甲 相
    處時間之長短與被告是否知悉被害人甲 之年齡本屬二事，
    二者並無必然關聯性，檢察官亦未補提其他不利被告證據以
    證實被告確知被害人甲 之年齡，且被告為越南籍人，其於
    本院準備程序供稱：在越南16歲以上才可以在公司上班，未
    滿16歲人可以打臨時工，臨時工通常是做賣飲料、賣吃的 
    ，在餐廳當服務生那一種等語（見本院卷第43頁），足見被
    告之本國與台灣存有政策民情之差異，其是否能因與被害人
    甲 在同一公司工作相處，即能認識或預見被害人甲 之年齡
    ，實堪存疑，是難依憑被告與被害人相處時間非短暫，即遽
    認被告有認識或預見被害人甲 係未滿16歲之人。檢察官上
    訴意旨所持上開見解，難認與事理相合，自無可採。從而，
    其據此指摘原判決認事用法不當，並無理由，應予駁回。
四、據上論斷，應依刑事訴訟法第373條、第368條，判決如主文
    。
本案經檢察官楊聰輝提起公訴，檢察官鄭安宇提起上訴，檢察官
乙○○到庭執行職務。
中　　華　　民　　國　　111 　年　　9 　　月　　15　　日
　　　　　　　刑事第七庭　審判長法　官　梁堯銘
　　　　　　　　　　　　　　　　法　官　羅國鴻
　　　　　　　　　　　　　　　　法　官　許文碩
以上正本證明與原本無異。
被告不得上訴；檢察官得上訴，但應符合刑事妥速審判法第9條
第1項之規定。
如不服本判決應於收受送達後20日內向本院提出上訴書狀，其未
敘述上訴理由者，並得於提起上訴後20日內向本院補提理由書（
均須按他造當事人之人數附繕本）「切勿逕送上級法院」。因疫
情而遲誤不變期間，得向法院聲請回復原狀。

　　　　　　　　　　　　　　　　書記官　詹于君

中　　華　　民　　國　　111 　年　　9 　　月　　15　　日

刑事妥速審判法第9條
除前條情形外，第二審法院維持第一審所為無罪判決，提起上訴
之理由，以下列事項為限：
一、判決所適用之法令牴觸憲法。
二、判決違背司法院解釋。
三、判決違背判例。
刑事訴訟法第377條至第379條、第393條第1款規定，於前項案件
之審理，不適用之。

附件：
臺灣彰化地方法院刑事判決
111年度侵訴字第2號
公　訴　人　臺灣彰化地方檢察署檢察官 
被　　　告　VONG TOI PHAT(中文姓名:丙○○)
　　　　　　　　　　男（民國00年00月00日生）
　　　　　　　　　　護照號碼：M0000000號　
　　　　　　　　　　居留證號：NC00000000號　　　　　　　
　　　　　　　　　　住○○市○○區○○路0段000巷00號
上列被告因妨害性自主案件，經檢察官提起公訴（110年度偵字
第2592號），本院判決如下：
    主  文
VONG TOI PHAT無罪。
    理  由
一、公訴意旨略以：被告VONG TOI PHAT（下稱甲男）係大慶商
    工越南籍僑生，於民國108年7月31日前來臺灣就學，具有中
    文溝通能力。嗣被告於109年12月間，前往址設彰化縣大城
    鄉魚寮路之○○公司工作(3個月就學，3個月工作)，並居住在
    該公司宿舍3樓，適代號BL000-A110007女子（94年8月生，
    真實姓名年籍詳卷，下稱甲 ）於109年12月間，亦前往上開
    公司進行建教合作，為期2週，並居住在該公司宿舍2樓，被
    告雖知悉甲 係在彰化縣大城鄉(並無大專院校)之學校就讀
    ，而能預見甲 係14歲以上未滿16歲之女子，其性自主能力
    及判斷能力均尚未成熟，竟仍基於對14歲以上未滿16之女子
    為性交之犯意，先後於109年12月9日23時許、同年月10日22
    時許及同年月11日23時許，在上開公司宿舍內，於徵得甲 
    之同意後，以其生殖器進入甲 陰道內抽動之方式，與甲 為
    性交行為3次。因認被告涉嫌刑法第227條第3項之對於14歲
    以上未滿16歲之女子為性交罪嫌。
二、按「因職務或業務知悉或持有性侵害被害人姓名、出生年月
    日、住居所及其他足資識別其身分之資料者，除法律另有規
    定外，應予保密。行政機關、司法機關及軍法機關所製作必
    須公示之文書，不得揭露被害人之姓名、出生年月日、住居
    所及其他足資識別被害人身分之資訊。」，性侵害犯罪防治
    法第12條定有明文。另性侵害犯罪防治法第12條所定其他足
    資識別被害人身分之資訊，包括被害人照片或影像、聲音、
    住址、親屬姓名等個人基本資料，性侵害犯罪防治法施行細
    則第6條亦有明文。因本院製作之判決係屬必須公示之文書
    ，為避免被害人身分遭揭露，爰依上開規定，對於被害人及
    其繼母代號BL000-A110007B（真實姓名年籍詳卷，下稱B女
    ）之姓名以代號稱呼、公司地址予以隱匿，以免揭露被害人
    身分。　　
三、按犯罪事實之認定，係據以確定具體的刑罰權之基礎，自須
    經嚴格之證明，故其所憑之證據不僅應具有證據能力，且須
    經合法之調查程序，否則即不得作為有罪認定之依據。倘法
    院審理之結果，認為不能證明被告犯罪，而為無罪之諭知，
    即無刑事訴訟法第154條第2項所謂「應依證據認定」之犯罪
    事實之存在。因此，同法第308條前段規定，無罪之判決書
    只須記載主文及理由。而其理由之論敘，僅須與卷存證據資
    料相符，且與經驗法則、論理法則無違即可，所使用之證據
    亦不以具有證據能力者為限，即使不具證據能力之傳聞證據
    ，亦非不得資為彈劾證據使用。故無罪之判決書，就傳聞證
    據是否例外具有證據能力，本無須於理由內論敘說明（最高
    法院100年度台上字第2980號判決參照）。本案既認被告應
    為無罪之諭知（理由詳後述），所使用之證據自不以具有證
    據能力者為限，故有關證據能力自毋庸論敘。
四、按犯罪事實應依證據認定之，無證據不得認定犯罪事實，刑
    事訴訟法第154條第2項定有明文。又按犯罪事實之認定應憑
    證據，如未能發現確實之證據，或證據不足以證明，自不能
    以推測或擬制之方法，以為裁判基礎；犯罪事實所憑之證據
    ，無論係直接證據或間接證據，其為訴訟上之證明，須於通
    常一般人均不致有合理懷疑而得確信其為真實之程度，始得
    據為有罪之認定，倘其證明尚未達此程度而有合理懷疑時，
    本諸無罪推定原則，自應為被告無罪之諭知。末按刑事訴訟
    法第161條第1項規定：檢察官就被告犯罪事實，應負舉證責
    任，並指出證明之方法。因此，檢察官對於起訴之犯罪事實
    ，應負提出證據及說服之實質舉證責任。倘其所提出之證據
    ，不足為被告有罪之積極證明，或其指出證明之方法，無從
    說服法院以形成被告有罪之心證，基於無罪推定之原則，自
    應為被告無罪判決之諭知。
五、公訴意旨認被告涉犯刑法第227條第3項之對於14歲以上未滿
    16歲之女子為性交罪嫌，無非係以：證人甲 、B女於警詢、
    偵查之證述，甲 於警詢及偵查中均證稱其有告知被告其年
    齡為15歲，且被告本身即為建教合作之學生，對於到上開公
    司工作之建教合作學生係目前在高中、高職就學之學生，理
    應知之甚詳，況被告於偵查中亦供承其知悉被害人甲 係在
    彰化縣大城鄉那邊的學校就讀，而大城鄉位處彰化縣西南角
    偏遠位置，轄內並無任何大專院校，則依照一般就學年齡，
    就讀高中之年齡落於15至17歲間，足證被告主觀上應能預見
    被害人甲 之年齡大略為15至18歲之間。再者，被告於偵查
    中供稱其已將與甲 聯絡之IG對話紀錄刪除，但在刪除前有
    將先前2人對話紀錄翻拍下來等語，經檢察官當庭檢視其翻
    拍之照片，其中有如下之對話:「被害人甲 :『我未滿十八歲
    就是不行，你也知道我沒滿』、被告:『我真的不知道』、被害
    人甲 :『屁啦你明知我15歲』乙情，有偵查筆錄在卷可按，復
    佐以被告與甲 為性交行為非僅1次，且2人係居住在上開宿
    舍之上下樓層，又係在同一家公司工作，益徵被告客觀上顯
    已知悉甲 之年齡，並提出雲林縣保護案件報告表、性侵害
    犯罪事件通報表、彰化縣政府性侵案件訊前訪視紀錄表、受
    理疑似性侵害事件驗傷診斷書(甲 之陰部四點、九點鐘方向
    有陳舊性撕裂傷)、被害人甲 所寫之日記、現場圖、案發地
    點之公司照片及彰化縣警察局芳苑分局偵查隊受理刑事案件
    報案三聯單為證。訊據被告固坦承於前揭時、地，與甲 為
    性交行為3次，惟堅詞否認有何檢察官所指之犯行，辯稱：
    我與甲 為性交行為時，不知道甲 未滿16歲等語。
六、本院之判斷：　　
　㈠被告於前揭時間、地點，與甲 為性交行為3次之事實，業據
    被告坦承不諱（見本院卷第64、122頁)，核與證人甲 於警
    詢、偵訊、本院審理中(見2592號卷第15頁、第19頁反面、
    第67頁反面、本院卷第95、96頁)證述情節相符，並有被告
    所承認其與甲 對話訊息之畫面翻拍照片(見本院彌封卷第23
    5、51、79、81至89、99頁)、彰化基督教醫療財團法人二林
    基督教醫院受理疑似性侵害事件驗傷診斷書(見2592號彌封
    卷第35頁)可稽，此部分事實，雖可認定。又甲 係94年8月
    生，於被告行為當時係14歲以上未滿16歲之女子，此有卷附
    年籍資料在卷可稽，固可認定。
  ㈡然按刑法第227條第3項之罪之成立，以行為人對於14歲以上
    未滿16歲之男女為性交為要件。本罪之成立固不以行為人明
    知被害人為14歲以上未滿16歲之人為絕對必要，若其有與14
    歲以上未滿16歲之人性交之不確定故意者，亦應成立上開罪
    名。又此所謂之「不確定故意」，係指行為人雖不知被害人
    係14歲以上未滿16歲之人，但其主觀上已預見被害人可能係
    14歲以上未滿16歲之人，竟仍執意為之，而不違背其本意者
    而言。亦即行為人主觀上已有前述預見，為認定其具有不確
    定故意之前提，若行為人主觀上並無此項預見，即無所謂不
    確定故意之可言（最高法院93年度台上字第3557號判決亦同
    此旨）。經查：
　⒈起訴書雖記載：「被害人甲 於警詢及本署偵查中均證稱其有
    告知被告其年齡為15歲」等語（見本院卷第10頁），然綜觀
    證人甲 警詢、偵訊筆錄之記載（見2592號卷第13至21、65
    至71頁），證人甲 並未如此陳述。又證人甲 於本院審理時
    證稱：（問：妳有曾經跟被告提過妳的年齡嗎？或妳正在唸
    什麼學校、或是與妳的年紀有相關的事嗎？）沒有，（問：
    被告有問過妳有關年齡的問題嗎？）沒有，是被告為本案行
    為時，是否知悉甲 之年紀，已屬有疑。
　⒉證人甲 於警詢中雖證稱：被告知道我15歲等語(見2592號卷
    第15頁反面)；於偵訊中證稱：我記得被告在IG以文字訊息
    跟我聊天時，有跟我說「你才15歲而已」等語(見2592號卷
    第67頁)；並於本院審理時證稱：被告在IG跟我說他知道我1
    5歲，我於警詢中所述「被告知道我15歲」及於檢察官訊問
    時所述「被告跟我說『你才15歲而已』」都是實在的等語（見
    本院卷第97、104、105頁），然被告始終否認此情，再觀諸
    本案揭發後，被告與甲 之IG對話（見本院彌封卷第111頁）
    ，其中：
　　甲 稱：你幾歲
　　被告稱：18
　　甲 稱：我15 
　　       你不知道嗎
　　被告稱：不知道  
        　　我問你，是不是你說這件事情都是你要的
　　甲 稱：明明是你先約的  你也要害死我嗎
　　由上對話可知，甲 係於本案揭發後，才告知被告其年齡。
    且倘被告此前曾於IG向甲 表示「你才15歲而已」，則甲 對
    於被告回稱不知自己15歲一事，衡情當會提出質疑、追問，
    然並未見甲 為此質疑，益徵甲 所證上情是否實在，實屬有
    疑。
　⒊證人甲 雖於本院證稱：公司打卡資料上面有記載我的名字跟
    年齡，是在被告為性交行為之前就有寫，被告比較早到，就
    會幫我打卡等語（見本院卷第99至102頁）。然觀諸檢察官
    當庭所提出之打卡資料（見院彌封卷第429頁），並無記載
    年齡之欄位，且被告亦否認公司打卡資料上有記載年齡（見
    本院卷第106頁），是證人甲 之打卡資料上是否有記載其年
    齡，實屬有疑。又被告亦否認有幫甲 打卡（見本院卷第106
    頁），自難僅以證人甲 前揭證述，逕認被告於行為時知悉
    甲 之年齡。
　⒋被告為本案行為時，甲 就讀高一上學期，係因建教合作關係
    至○○公司，而與同為建教合作至該公司之被告認識等情，已
    經證人甲 於警詢、偵訊中證述明確（見2592號卷第13頁反
    面、15、19頁反面、65頁及反面），且被告知悉甲 當時尚
    在就學，係因學校建教合作而至○○公司，被告當時亦為就讀
    大慶商工（大慶高級商工職業學校），因建教合作而至○○公
    司，亦為被告所自承（見2592號卷第85頁反面、87頁），依
    上，縱可認被告知悉甲 就讀高中，然依我國對於就讀國民
    小學之學齡兒童入學年齡計算，係以入學當年度9月1日滿6
    歲（指實歲滿6足歲）者為準，國民教育法第2條第1項前段
    、國民教育法施行細則第8條第1款分別定有明文。因此，依
    我國學制一般生15足歲起讀高中，一般而言，高一生為15、
    16歲，高二生為16、17歲，高三生為17、18歲，故高中生應
    以已滿16歲者居多。再觀諸甲 照片（見本院彌封卷第413頁
    ），其外貌並無特別稚嫩之情形。從而，縱認被告知悉甲 
    就讀高中，被告是否即得預見甲 未滿16歲，亦非無疑。
　⒌被告與甲 IG對話中，其中被告稱：「你還沒滿18歲  我會被
    警察抓走」，另檢察官所提出之「日記」，係甲 於社工詢
    問本案時所寫，此經證人甲 證述在卷（見2592號卷第65頁
    反面），而「日記」內亦有甲 記載被告為首揭陳述之紀錄
    （見2592號卷第33頁），雖可認定，然此僅能佐證被告知悉
    甲 未滿18歲，亦無從佐證被告已預見甲 未滿16歲。　
　⒍被告與甲 為性交行為雖非僅1次，且2人係居住在同公司宿舍
    之上下樓層，並在同一家公司工作，亦如前述，然證人甲 
    係於109年12月2日至該公司工作而與被告第一次見面，此經
    證人甲 證述在卷（見2592號卷第13頁反面），而被告與甲 
    為性交行為之日期為109年12月9日至11日，距離甲 至該公
    司任職之期間僅間隔1週餘，檢察官以上情推認被告客觀上
    顯已知悉甲 之年齡，實非有據。檢察官固另提出雲林縣保
    護案件報告表、性侵害犯罪事件通報表、彰化縣政府性侵案
    件訊前訪視紀錄表、現場圖、案發地點之公司照片及彰化縣
    警察局芳苑分局偵查隊受理刑事案件報案三聯單為據，然尚
    難以此證明被告於與甲 為性交行為時，主觀上對甲 係14歲
    以上未滿16歲之女子乙節有所認識或預見。
七、綜上所述，檢察官所提出之證據，尚不足以認定被告有刑法
    第227條第3項之對於14歲以上未滿16歲之女子為性交罪之犯
    行，揆諸前開法條及最高法院判決意旨，不能證明被告犯罪
    ，自應諭知被告無罪之判決。
據上論斷，應依刑事訴訟法第301條第1項，判決如主文。
本案經檢察官楊聰輝提起公訴、檢察官鄭安宇到庭執行職務。
中    華    民    國    111    年    4    月    26    日
　　　　　　　　刑事第三庭  審判長法  官  廖健男
　　　　　　　　                  法  官  林慧欣
　　　　　　　　 　 　　　　　　　法  官  蘇品樺
以上正本證明與原本無異。
如不服本判決應於收受判決後20日內向本院提出上訴書狀，並應
敘述具體理由。其未敘述上訴理由者，應於上訴期間屆滿後20日
內向本院補提理由書(均須按他造當事人之人數附繕本)「切勿逕
送上級法院」。
告訴人或被害人對於判決如有不服具備理由請求檢察官上訴者，
其上訴期間之計算係以檢察官收受判決正本之日期為準。
中    華    民    國    111    年    4    月    26    日
                                  書記官  彭品嘉